【裁判字號】    99,交易,92
【裁判日期】    991229
【裁判案由】    過失傷害
【裁判全文】
臺灣基隆地方法院刑事判決              99年度交易字第92號
公  訴  人  臺灣基隆地方法院檢察署檢察官
被      告  郭憲坤
上列被告因過失傷害案件，經檢察官提起公訴（99年度偵字第33
36號），本院依簡式審判程序判決如下：
    主  文
郭憲坤犯不能安全駕駛動力交通工具罪，科罰金新臺幣陸萬元，
如易服勞役，以新臺幣壹仟元折算壹日。又犯過失傷害罪，處有
期徒刑貳月，如易科罰金，以新臺幣壹仟元折算壹日。
    犯罪事實及理由
一、犯罪事實：
    引用檢察官起訴書犯罪事實欄之記載（如附件），並將標題
    一第2 行之「不堪」更正為「不能」，另補充「郭憲坤於肇
    事後，停留事故現場，向據報前往處理之基隆市警察局第四
    分局大武崙派出所員警承認為肇事小貨車之駕駛人，而自首
    接受裁判」。
二、證據名稱：
    引用檢察官起訴書證據並所犯法條欄標題一之記載（如附件
    ），另補充「被告郭憲坤於本院準備程序及審理時所為自白
    」、「基隆市○○○道路交通事故肇事人自首情形紀錄表」
    及「臺灣省車輛行車事故覆議鑑定委員會99年11月30日覆議
    字第0996204660號函」。
三、量刑理由：
    審酌被告無任何刑事前科紀錄，素行尚佳，明知自己飲用酒
    類後不能安全駕駛動力交通工具，竟仍駕駛自用小貨車上路
    ，載送同事返家，行經本案事故現場路段時，復未注意應減
    速慢行、作隨時停車之準備，貿然通過無號誌之交岔路口，
    致於發現對向正欲左轉彎之機車時煞避不及而肇事，使被害
    人朱金龍受有多處傷害，至今依然行動不便，被告之過失情
    節及犯罪所生危害非輕，又迄未與被害人達成民事和解，惟
    被告肇事後自首，於偵查中及本院準備程序、審理時均坦認
    犯行，且被害人就本案事故之發生亦有相當程度之過失，兼
    衡被告肇事後為警測得0.40mg/l之呼氣酒精濃度，國中畢業
    學歷之智識程度，職業為木工、已婚、與妻育有2 名幼年子
    女之生活狀況等一切情狀，就其所犯2 罪，分別量處如主文
    所示之刑，並各諭知易服勞役、易科罰金折算之標準。
四、應適用之法條：
  (一)刑事訴訟法第273 條之1 第1 項、第299 條第1 項前段、第
    310 條之2 、第454 條。
  (二)道路交通管理處罰條例第86條第1 項。
  (三)刑法第11條、第185 條之3 、第284 條第1 項前段、第62條
    前段、第42條第3 項前段、第41條第1 項前段。
  (四)刑法施行法第1 條之1 第1 項 、第2 項前段。
五、本判決書係依刑事訴訟法第310 條之2 準用同法第454 條第
    1 、2 項製作，僅記載當事人欄、主文、犯罪事實、證據名
    稱、應適用之法條，犯罪事實及證據部分並得引用檢察官起
    訴書之記載。
本案經檢察官李辛茹到庭執行職務。
中    華    民    國    99    年    12    月    29    日
                  刑事第二庭  法  官  羅貞元
以上正本證明與原本無異。
如不服本判決應於收受送達後10日內向本院提出上訴書狀，並應
敘述具體理由；其未敘述上訴理由者，應於上訴期間屆滿後20日
內向本院補提理由書(均須按他造當事人之人數附繕本)「切勿逕
送上級法院」。
中    華    民    國    99    年    12    月    29    日
                              書記官  陳虹
附錄罪論法條：
中華民國刑法第185條之3
服用毒品、麻醉藥品、酒類或其他相類之物，不能安全駕駛動力
交通工具而駕駛者，處 1 年以下有期徒刑、拘役或科或併科 15
萬元以下罰金。
中華民國刑法第284條第1項
因過失傷害人者，處 6 月以下有期徒刑、拘役或 5 百元以下罰
金，致重傷者，處 1 年以下有期徒刑、拘役或 5 百元以下罰金
。
附件：
臺灣基隆地方法院檢察署檢察官起訴書
                                      99年度偵字第3336號
    被      告  郭憲坤  男  30歲（民國○○年○月○日生）
                        國民身分證統一編號：Ｚ000000000號
                        住臺北縣萬里鄉崁腳村內中幅97號
上列被告因過失傷害案件，已經偵查終結，認應該提起公訴，茲
將犯罪事實及證據並所犯法條分敘如下：
        犯  罪  事  實
一、郭憲坤於民國99年7月7日上午9時許起，在臺北市○○路某
    工地，飲用保力達1瓶及啤酒2杯，已不堪安全駕駛力交通工
    具，猶於同日下午7時30分許，駕駛車牌號碼H3-6583號自用
    小貨車，沿基隆市○○路往北部濱海公路方向行駛，駛經湖
    海路3.3公里處即湖海路精神堡壘前交岔路口。當時天候為
    晴，有夜間照明，道路型態為三岔路口，未設置交通號誌，
    柏油路面乾燥，無缺陷，無障礙物，視距良好。郭憲坤本應
    注意飲用酒類吐氣所含酒精濃度超過每公升0.25毫克者，不
    得駕車；又行經無號誌之交岔路口，應減速慢行，作隨時停
    車之準備。而依當時情形，又無不能注意之情事，竟於通過
    上開交岔路口時，疏於為上述之注意。適同時間有朱金龍騎
    乘車牌號碼112-ERM號普通重型機車，沿湖海路往外木山方
    向行駛，亦未注意車前狀況及左轉彎車應讓直行車先行，致
    郭憲坤之自用小貨車右前車頭與朱金龍機車之右側車身發生
    碰撞，朱金龍人車倒地，受有右髖骨脫臼性骨折，右膝大片
    撕裂傷，下巴多處擦傷，四肢多處擦傷等傷害。
二、案經朱金龍告訴及基隆市警察局第四分局報告偵辦。
        證 據 並 所 犯 法 條
一、訊據被告郭憲坤坦承於上揭時、地酒後駕車致告訴人朱金龍
    受傷之事實，惟否認其有過失，辯稱：伊當時係開在自已的
    車道上云云。經查，本件被告酒後駕駛自用小貨車於上揭時
    、地肇事，經警測得其呼氣酒精濃度為每公升0.40毫克等事
    實，業據被告於偵查中供承在卷，並有呼氣酒精濃度測試表
    、刑法第一百八十五條之三案件測試觀察紀錄表、汽機車駕
    駛人酒後生理平衡檢測紀錄表等資料在卷可稽，其酒後違背
    安全駕駛之犯嫌自堪認定。又被告駛經本件無號誌之交岔路
    口，未減速速慢行作隨時停車之準備等情，亦據告訴人朱金
    龍於偵查中指述綦詳，核與事發當時坐在被告自用小貨車副
    駕駛座之簡誠志及坐在副駕駛座後方之江志偉，於偵查中證
    述之情節相符，況被告之自用小貨車撞擊告訴人機車後，仍
    有拖行約10公尺遠，業據證人江志偉證述明確，並有道路交
    通事故現場圖在卷可徵，而被告係上坡車，足見被告當時車
    速非慢，顯無減速慢行作隨時停車之準備。此外，並有道路
    交通事故調查報告表(一)(二)、道路交通事故談話紀錄表、基隆
    市○○○道路交通事故現場照片多張等資料在卷可為佐證。
    按駕駛行經無號誌之交岔路口，應減速慢行，作隨時停車之
    準備，又飲用酒類後吐氣所含酒精濃度超過每公升0.25毫克
    者，不得駕車，道路交通安全規則第93條第1項第2款、第
    114條第2款分別定有明文，被告駕車自難諉為不知，其應注
    意，能注意，又無不能注意之情形，竟疏未注意肇事致告訴
    人受傷，其有過失應堪認定。又本件經送臺灣省基宜區車輛
    行車事故鑑定委員會鑑定肇事因素，認：「朱金龍夜間駕駛
    重機車，行經無號誌岔路口，疏未注意車前狀況，且左轉彎
    車未讓迎面直行車先行，為肇事主因。」「郭憲坤酒精濃度
    超過法定值夜間駕駛自小貨車，行經無號誌路口，疏未減速
    慢行，作隨時停車之準備，為肇事次因。」等語，有該委員
    會鑑定意見書附卷可參，亦認被告確有違反上揭注意義務而
    有過失。本件告訴人朱金龍因被告上開過失受有傷害，有其
    提出之長庚醫療財團法人基隆長庚紀念醫院診斷證明書1紙
    附卷可憑，告訴人雖亦有過失，然無從執此作為解免被告過
    失刑責之事由。且被告上揭過失駕駛行為，核與告訴人之受
    傷結果間，具有相當因果關係，其過失傷害犯嫌，堪以認定
    。
二、核被告所為係犯刑法第284條第1項前段之過失傷害罪嫌。又
    被告酒醉駕車，因而致人受傷，請依道路交通管理處罰條例
    第86條第1項之規定加重其刑。
三、依刑事訴訟法第251條第1項提起公訴。
    此    致
臺灣基隆地方法院
中    華    民    國    99    年    9     月    30    日
                              檢  察  官  林  伯  宇
本件正本證明與原本無異
中    華    民    國    99    年    10    月    4     日
                              書  記  官  陳  啟  洲
附錄所犯法條：
中華民國刑法第284條（過失傷害罪）
因過失傷害人者，處 6 月以下有期徒刑、拘役或 5 百元以下罰
金，致重傷者，處 1 年以下有期徒刑、拘役或 5 百元以下罰金
。
從事業務之人，因業務上之過失傷害人者，處 1 年以下有期徒
刑、拘役或 1 千元以下罰金，致重傷者，處 3 年以下有期徒刑
、拘役或 2 千元以下罰金。
道路交通管理處罰條例第86條
汽車駕駛人，無駕駛執照駕車、酒醉駕車、吸食毒品或迷幻藥駕
車、行駛人行道或行經行人穿越道不依規定讓行人優先通行，因
而致人受傷或死亡，依法應負刑事責任者，加重其刑至二分之一
。
汽車駕駛人，在快車道依規定駕車行駛，因行人或慢車不依規定
，擅自進入快車道，而致人受傷或死亡，依法應負刑事責任者，
減輕其刑。

司法院資訊處製作；財團法人民間司法改革基金會備份。
